臺灣高雄地方法院刑事判決　　　　　　　　　　　　九十一年度訴字第一八二五號
　　公　訴　人　臺灣高雄地方法院檢察署檢察官
　　被　　　告　丙○○
　　選任辯護人　陳萬呈
右列被告因誣告案件，經檢察官提起公訴（九十一年度偵字第四二五八號），本院判
決如左：
    主  文
丙○○意圖他人受刑事處分，向該管公務員誣告，處有期徒刑陸月，緩刑肆年，緩刑
期內付保護管束。
    事  實
一、丙○○明知乙○○於民國八十七年間，在高雄市區○○○○路五十一之五號騎樓
    處，鼎中路二七七號騎樓處，九如二路五二八號一樓後半部處，中都街三十七騎
    樓、正忠路一九五號騎樓處，九如四路七一五號騎樓處，九如二路五二八號騎樓
    處，鼎泰街一八七號騎樓處，鼎中路七八九號騎樓處等九處所，擺設電動玩具供
    人打玩經營電動玩具業務，於八十七年八月十九日僱用丙○○，並經丙○○同意
    將上開九處營業處所之「代徵娛樂稅款申請書、營利事業統一發證設立變更登記
    申請書」以丙○○名義，據以申請變更上開九處營業所之負責人為丙○○。詎丙○○明知其同意乙○○將前開九處營業場所負責人變更為丙○○，竟意圖使乙○○受刑事處分，於八十七年十月十二日具狀向有偵查犯罪職務之公務員台灣高雄
    地方法院檢察署檢察官虛構：「乙○○偽造丙○○印章，未經丙○○之同意，偽
    造營利事業統一發證設立變更登記申請書，利用丙○○在高雄縣、市設立商號營
    業」等事實，對乙○○提出偽造文書告訴，指乙○○上開變更負責人名義為丙○○一節係未經同意之偽造文書行為云云，致使乙○○遭檢察官以八十八年度偵續
    字第一四五號提起公訴，嗣經本院於八十九年六月三十日以八十九年度訴字第四
    一號判決無罪，並於八十九年七月三十一日確定。
二、案經乙○○訴請台灣高雄地方法院檢察署檢察官偵查起訴。
    理  由
一、訊據被告丙○○固坦承於八十七年十月十二日以告訴人乙○○偽造印章、偽造文
    書等事，具狀向臺灣高雄地方法院檢察署提出告訴，惟矢口否認有何誣告犯行，
    辯稱：伊未同意乙○○使用伊名義設立前開商號經營電動玩具，八十九年度訴字
    第四一號卷內之立據亦非伊簽名、蓋章，當初伊去乙○○處應徵工作時，僅有在
    一紙空白同意書簽名，伊並未誣告云云。
二、然查：
（一）被告於八十七年十月十二日具狀向有偵查犯罪職務之公務員台灣高雄地方法院
      檢察署檢察官提出告訴，指稱：「乙○○偽造丙○○印章，未經丙○○之同意
      ，偽造營利事業統一發證設立變更登記申請書，利用丙○○在高雄縣、市設立
      商號營業」等情，對乙○○提出偽造文書告訴，指乙○○上開變更負責人名義
      為丙○○一節係未經其同意之偽造文書行為云云，致使乙○○遭檢察官以八十
      八年度偵續字第一四五號提起公訴，嗣經本院於八十九年六月三十日以八十九
      年度訴字第四一號判決無罪，並於八十九年七月三十一日確定等情，業據被告
      陳明在卷，並經本院調閱本院八十九年度訴字第四一號偽造文書案卷核閱無訛
      。
（二）被告係經由案外人甲○○介紹，於八十七年五月至同年八月底受僱於乙○○，
      經被告同意後，將乙○○經營之前開電動玩具商號變更負責人為被告等情，業
      據乙○○、甲○○於偵訊中證述甚詳，又證人甲○○於本院八十九年度訴字第
      四一號案件審理中證稱：伊原於八十七年五月間受雇於乙○○負責管理泡沬紅
      茶攤及泡沬紅茶攤後擺設之電動玩具之管理，除電動玩具之維修外，如警員來
      查，伊即須出面處理，乙○○有要求以伊之名義去登記關於這些電動玩具之娛
      樂稅及設立登記等事務之負責人，伊亦有同意，故「代徵娛樂稅款申請書」、
      「營利事業統一發證設立、變更登記申請書」都以伊之名義登記為負責人，每
      月並可因而多領新台幣二千元之酬勞，這些申請書核准下來，伊就將之張貼於
      擺設電動玩具處所旁之牆上，有關電動玩具之查核由伊處理，稅單則交予乙○○，伊因乙○○之店太多，忙不過來，而友人丙○○又無業，遂於八十七年五
      月間找丙○○來幫忙，工作性質與伊相同，嗣至八十七年八月間，伊覺得太累
      不想再繼續做，經丙○○同意由其接手上開工作，始會有申請辦理營利事業統
      一發證之負責人及關於賦稅方面事務之負責人變更為丙○○之事，且變更後前
      開工作即均由丙○○處理等語（見本院八十九年度訴字第四一號卷八十八年二
      月十七日訊問筆錄）；而證人程法山於該案件中亦證稱：伊於八十七年八月間
      受雇於乙○○擔任管理電動玩具之工作，乙○○叫伊與丙○○學如何修理電動
      玩具，電動玩具都擺在泡沬紅茶攤之騎樓處或超商之騎樓處，當時丙○○均有
      帶伊至擺設電動玩具之騎樓處張貼業已變更負責人為丙○○名義之代徵娛樂稅
      款申請書及營利事業統一發證設立申請書影本，這樣警察或稅捐單位來查時，
      就可聯絡伊二人，因為乙○○僱用伊二人就是要在警察或稅捐單位來查時，伊
      二人必須出面處理，當時並有一位姓林之人和丙○○交接工作之事，伊就相當
      於丙○○之學徒，丙○○知道上開關於稅務申請之事，因其拿到報稅單即會拿
      去交給乙○○，且有一次在高雄市○○路那邊之鼎金派出所之警員前來舉發，
      丙○○叫伊過去處理，伊遂前去簽收舉發單，擺設電動玩具處之超商店員或泡
      沬紅茶攤之店員遇到警員就會通知伊二人去處理，丙○○亦有去處理過等語（
      見本院八十九年度訴字第四一號卷八十九年五月十八日訊問筆錄），再證人蕭
      美玲於該案件中亦證稱：伊於八十七年間受雇於乙○○在高雄市○○路七八九
      號米奇泡沫紅茶攤擔任服務生，丙○○係負責管理米奇泡沫紅茶攤後方騎樓處
      擺設之六、七台電動玩具，其曾在該擺設地點之牆上張貼代徵娛樂稅款申請書
      及營利事業統一發證設立申請書，並表示上面有其呼叫器號碼，若警察或查稅
      人員來，要伊馬上扣機予其，曾有警察來問伊上開電動玩具係何人所有，伊就
      按上揭號碼扣機，丙○○就前來處理，警察亦有開舉發單予告訴人簽收等語至
      明（見本院八十九年度訴字第四一號卷八十九年二月十七日訊問筆錄）。此外
      ，除依高雄市政府警察局三民第二分局八十九年三月十八日高市警三（貳）分
      刑字第五三五五號函送之該分局鼎金派出所針對位於高雄市○○路七八九號前
      佔用道路擺設電動玩具之舉發違反道路交通管理事件通知單（下稱舉發單）上
      ，查見程法山確曾於八十七年八月二十八日簽收編號０五００二０號舉發單及
      丙○○曾於八十七年九月一日簽收編號０五００二二號舉發單之情外，證人即
      開立上開二紙舉發單之鼎金派出所警員楊振榮亦於該案件中證稱：前開二張舉
      發單均係伊親自開立舉發，都是因為在高雄市○○路七八九號騎樓處擺設電動
      玩具之緣故而舉發，該處騎樓前之紅磚道上有一家米奇泡沬紅茶亭，電動玩具
      就擺在紅茶亭後方騎樓處，伊係向該紅茶亭之店員詢問誰是該電動玩具之負責
      人，店員就打電話聯絡自稱係負責之人前來，這些自稱負責之人表示係負責管
      理擺設在騎樓處之電動玩具，故伊方拿取其身分證件開立舉發單，並由其在舉
      發單上親自簽收等語（見本院八十九年度訴字第四一號卷八十九年四月二十五
      日訊問筆錄）。再查，丙○○曾因涉嫌違反商業登記法案，而於八十七年八月
      十九日接受警訊時，即自承警方於仁武鄉○○村○○路二十之三號米奇泡沬紅
      茶店（亦係乙○○開設）騎樓處查獲擺設之「滿貫大亨」電動玩具，係其所有
      而自八十七年七月十日開始營業，有代徵報繳娛樂稅，其於查獲當時並不在場
      ，係經米奇泡沬紅茶店之小姐通知始行到場等語，有高雄縣警察局仁武分局八
      十九年五月二日仁警刑字第八九一０號函所附上開警訊筆錄可按。由上開證人
      甲○○、程法山、蕭美玲所證述情節，以及被告尚主動張貼業已變更負責人為
      其本人之代徵娛樂稅款申請書及營利事業統一發證設立申請書，顯然主動以負
      責人之身分，處理被告擺設於騎樓處之電動玩具所衍生相關違規事宜之舉動等
      情以觀，被告除係以負責人之身分負責為乙○○管理擺設在騎樓處之電動玩具
      之事務，且其就所及之相關營業稅務之處理及應對稅務人員及警員查核等事
      宜，亦應在負責處理之列外，其就上開「代徵娛樂稅款申請書」、「營利事業
      統一發證設立、變更登記申請書」上係申請將負責人自原先登記之甲○○變更
      為丙○○一事，當無不知之理，從而，被告既明知業已被申請變更為負責人，
      猶仍以該身分管理乙○○擺設在騎樓處之電動玩具之相關事務，而未見其有就
      此提出任何異議，則乙○○應事先業取得被告之同意方為前開變更負責人之申
      請之情，應堪信為真實。
（三）乙○○於另案（八十九年度訴字第四一號偽造文書案件）偵查中提出二張由被
      告丙○○於八十七年六月八日簽名、蓋章之立據，經本院將該八十九年度訴字
      第四一號卷偵審中被告丙○○之簽名與前開二張立據送請內政部警政署刑事警
      察局鑑定結果，二張立據上「丙○○」之簽名筆跡，與丙○○於前開八十九年
      度訴字第四一號卷內偵、審筆錄內簽名之筆跡相符，有該局九十一年九月十七
      日刑鑑字第○九一○二四二三○五號鑑驗通知書一份附於審卷可按，是該二張
      立據確係被告所簽立亦堪認定。又觀諸該立據之內容係記載：「本人丙○○受
      乙○○之委託以個人名義管理電玩事務，其經營所需之資本全為乙○○所出，
      故經營所得利益全部歸屬乙○○，本人特立此據為憑」，有該二張立據附於八
      十九年度訴字第四一號案件偵查卷可稽，乙○○既係得被告之同意，方委請他
      人製作前開「代徵娛樂稅款申請書」、「營利事業統一發證設立、變更登記申
      請書」，自不構成偽造文書之犯行。
（四）綜上所述，被告既簽下立據同意以其個人名義管理乙○○電動玩具事務，其就
      上開「代徵娛樂稅款申請書」、「營利事業統一發證設立、變更登記申請書」
      上係申請將負責人自原先登記之甲○○變更為丙○○一事，當無不知之理，被
      告辯稱：未同意乙○○使用伊名義設立前開商號經營電動玩具云云，與前開事
      證不符，顯不足採取。被告明知其同意乙○○所經營前開商號申請變更為負責
      人，猶以乙○○偽造文書而提出告訴，其誣告犯行，事證明確，堪以認定。
三、核被告丙○○所為，係犯刑法第一百六十九條第一項之誣告罪。爰審酌被告因謀
    職而同意擔任乙○○經營商號之名義上負責人，事後深覺不妥而反悔，始誣指乙○○犯罪，陷乙○○於無謂追訴之境地，並損及刑事案件偵查之正確性，惟念其
    惡性尚非重大，犯後雖未坦承犯行，態度尚佳等一切情狀，量處如主文所示之刑
    。又查被告丙○○前於七十五年間因傷害案件，經臺灣板橋地方法院判處有期徒
    刑六月，於七十五年十月八日易科罰金執行完畢，五年以內未曾受有期徒刑以上
    刑之執行，有臺灣高雄地方法院檢察署刑案資料查註紀錄表及臺灣高等法院被告
    全國前案紀錄表各一份在卷可參，因一時短於思慮，致罹刑典，經此偵、審及科
    刑之判決，當知所警惕，信無再犯之虞，本院認對其所宣告之刑以暫不執行為適
    當，併宣告緩刑四年，併依刑法第九十三條第一項諭知緩刑期內付保護管束，用
    啟自新，以觀後效。
據上論斷，應依刑事訴訟法第二百九十九條第一項前段，刑法第一百六十九條第一項
、第七十四條第二款、第九十三條第一項，判決如主文。
本案經檢察官朱秋菊到庭執行職務。
中      華      民      國      九十一      年      十一    月    五    日
                                  臺灣高雄地方法院刑事庭
                                      法  官    涂裕洪
右正本證明與原本無異。
如不服本判決，應於判決送達後十日內，向本院提出上訴狀。
                                      書記官    賴佳慧
中    華    民    國      九十一     年      十一     月      八      日
附錄本案論罪科刑法條
刑法第一百六十九條
意圖他人受刑事或懲戒處分，向該管公務員誣告者，處七年以下有期徒刑。
意圖他人受刑事或懲戒處分，而偽造、變造證據，或使用偽造、變造之證據者，亦同
。
